臺灣臺中地方法院交通事件裁定　　　　100年度交聲字第177號
原處分機關　交通部公路總局臺中區監理所豐原監理站
異議人即受　冉祥君
處分人
上列受處分人因違反道路交通管理處罰條例案件，對於交通部公
路總局臺中區監理所豐原監理站民國99年11月26日所為之裁決（
豐監稽違字第裁63-HD0000000號號裁決書），聲明異議，本院裁
定如下：
    主   文
異議駁回。
    理   由
一、聲明異議人即受處分人冉祥君（下稱受處分人）聲明異議意
    旨略以：受處分人酒駕違規案，業經臺中地方法院檢察署檢
    察官依刑事訴訟法第二百五十三條之二規定：諭知異議人捐
    款新臺幣（下同）二萬五千元，惟原處分機關又依道路交通
    管理處罰條例第三十五條第一項裁決異議人酒駕違規案，裁
    罰四萬五千元（誤寫為二萬五千元），有違行政罰法第二十
    六條「一事不二罰」立法意旨；且行政罰法第二十六條文並
    無「緩起訴處分」之規定，請求撤銷原處分關於罰鍰部分等
    語。
二、原處分機關即交通部公路總局臺中區監理所豐原監理站（下
    稱原處分機關）係以：受處分人駕駛ＬＡＯ－三三０號重型
    機車，於民國九十八年四月十三日四時七分許，在臺中縣東
    勢鎮○○街六十九號（縣市合併改制後之臺中市○○區○○
    街六十九號）旁，因「酒後駕車，酒測值（一．一ｍｇ／Ｌ
    ）依規定移送地檢署」違規，經臺中縣警察局東勢交通小隊
    員警依違反道路交通管理處罰條例第三十五條第一項第一款
    當場舉發。原處分機關於九十九年十一月二十六日以豐監稽
    違字第裁六三－ＨＤ0000000號裁決書裁處其罰鍰新
    臺幣四萬五千元，禁考駕駛執照一年（受處分人無機車駕駛
    執照），並施以道安講習，受處人僅就罰鍰部分不服，具狀
    聲明異議等語。
三、按受處分人不服道路交通管理處罰條例第八條主管機關所為
    之處罰，得於接到裁決書之翌日起二十日內，向管轄地方法
    院聲明異議，道路交通管理處罰條例第八十七條第一項定有
    明文；次按交通法庭認聲明異議不合法律上之程式或其異議
    權已喪失者，應以裁定駁回之，道路交通事件處理辦法第十
    七條前段亦設有明文規定。又處理違反道路交通管理事件，
    有關文書送達之程序，準用行政程序法送達之規定，違反道
    路交通管理事件統一裁罰標準及處理細則第五條亦定有明文
    。而行政程序法中對於文書送達，於應受送達人之住居所、
    事務所或營業所為之。但在行政機關辦公處所或他處會晤應
    受送達人時，得於會晤處所為之；於應送達處所不獲會晤應
    受送達人時，得將文書付與有辨別事理能力之同居人、受僱
    人或應送達處所之接收郵件人員；又送達不能依前二條規定
    為之者，得將文書寄存送達地之地方自治或警察機關，並作
    送達通知書兩份，一份黏貼於應受送達人住居所、事務所、
    營業所或其就業處所門首，另一份交由鄰居轉交或置於該送
    達處所信箱或其他適當位置，以為送達。前項情形，由郵政
    機關為送達者，得將文書寄存於送達地之郵政機關。寄存機
    關自收受寄存文書之日起，應保存三個月；另對於當事人之
    送達，於應為送達之處所不明者，行政機關得依職權為公示
    送達。行政程序法第七十二條第一項、第七十三條第一項、
    第七十四條、第七十八條第一項第一款、第二項分別定有明
    文。再者，依道路交通事件處理辦法第十一條、法院訴訟當
    事人在途期間標準第二條、第四條第一項第二款規定，本件
    受處分人聲明異議應扣除在途期間三日，併此指明。
四、另按內政部九十九年八月十七日台內戶字第○九九一四四五
    三七號函要旨說明，臺中縣（市）自九十九年十二月二十五
    日起改制為直轄市，依據縣市改制直轄市戶政業務作業規定
    第七點第一款規定，改制前臺中縣及臺中市合併改制為「臺
    中市」，改制前鄉鎮市區名稱改制為「區」名稱，有上開函
    文在卷足憑。是改制前地址為「臺中縣東勢鎮○○街五十七
    號三樓」，改制後為「臺中市○○區○○街五十七號三樓」
    ，上述二址係同一處所，合先敘明。
五、經查，本件裁決書裁處時受處分人住處地址為：臺中縣東勢
    鎮○○街五十七號三樓，有聲明異議狀及受處分人全戶戶籍
    資料查詢結果（顯示縣市合併改制後地址臺中市○○區○○
    街五十七號三樓）各一份在卷可按。又本件裁決書經原處分
    機關依受處分人之當時戶籍地址即以郵政方式掛號送達後，
    業於九十九年十一月三十日送達該址，並由受處分人之受僱
    人即受處分人上址住處管理員蓋「東勢國寶管理委員會收發
    章」簽李炎柏代收，嗣受處分人直至九十九年十二月二十七
    日始提起本件異議等節，此有受處分人聲明異議狀所蓋原處
    分機關收文章乙枚可證，復有原處分機關送達證書一份在卷
    可考，受處分人於本院訊問時亦直承此節，已足認定。是揆
    諸上開規定，裁決書係合法送達，自其收受裁決書之翌日即
    九十九年十二月一日起算二十日，經扣除在途期間三日，受
    處分人對於上開裁決書聲明異議之法定期間末日，應為九十
    九年十二月二十三日(星期四)，而受處分人遲至九十九年十
    二月二十七日始具狀聲明異議，從而，受處分人提起本件聲
    明異議，已逾道路交通管理處罰條例第八十七條第一項所定
    之二十日不變期間，受處分人對原處分機關上開二件裁決處
    分聲明異議，顯不合法律上之程式，且無從補正，自應均予
    以駁回。
六、末按「違法行政處分於法定救濟期間經過後，原處分機關得
    依職權為全部或一部之撤銷；其上級機關，亦得為之。．．
    ．」；「行政處分於法定救濟期間經過後，具有下列各款情
    形之一者，相對人或利害關係人得向行政機關申請撤銷、廢
    止或變更之。但相對人或利害關係人因重大過失而未能在行
    政程式或救濟程式中主張其事由者，不在此限。一、具有持
    續效力之行政處分所依據之事實事後發生有利於相對人或利
    害關係人之變更者。二、發生新事實或發現新證據者，但以
    如經斟酌可受較有利益之處分者為限。三、其他具有相當於
    行政訴訟法所定再審事由且足以影響行政處分者。」，行政
    程序法第一百一十七條前段及第一百二十八條第一項分別定
    有明文，顯見行政處分（包含行政秩序罰）於經法定救濟期
    間後，倘有上開情形，行政機關仍得予以撤銷或廢止，但須
    由原處分機關依職權，或是由處分相對人向行政機關申請撤
    銷或廢止之，始為適法。基此，本件原處分機關如認其前述
    罰鍰之處罰，已因上開緩起訴處分之確定而有違法之處時，
    則仍可依職權撤銷該違法之處罰，或是基於受處分人之申請
    而加以撤銷，併此敘明(臺灣高等法院臺中分院九十八年度
    交抗字第七八三號、九十八年度交抗字第八二九號、臺灣高
    等法院九十九年度交抗字第一一五三號裁定意旨參照)。
七、據上論斷，應依道路交通管理處罰條例第八十七條第二項、
    道路交通事件處理辦法第十七條前段，裁定如主文。
中    華    民    國   100    年    3     月    1     日
                            交通法庭  法  官  江奇峰
以上正本證明與原本無異。
如不服本裁定應於送達後5日內向本院提出抗告狀。
                                      書記官  林素珍
中    華    民    國   100    年    3     月    1     日